【裁判字號】    88,易,2629
【裁判日期】    890117
【裁判案由】    偽造文書等
【裁判全文】
臺灣桃園地方法院刑事判決                        八十八年度易字第二六二九號
    公  訴  人  台灣桃園地方法院檢察署檢察官
    被      告  甲○○
右列被告因偽造文書案件，經檢察官提起公訴（八十八年度偵字第一三四○六號），
本院判決如左：
        主  文
甲○○變造關於能力之證書，足以生損害於他人及公眾，累犯，處有期徒刑肆月；又
竊盜，累犯，處有期徒刑陸月，乙○○駕駛執照上「甲○○」照片壹張、偽造「乙○○」簽名署押柒枚、指印署押玖枚沒收；應執行有期徒刑拾月，乙○○駕駛執照上「
甲○○」照片壹張及偽造「乙○○」簽名署押柒枚、指印署押玖枚沒收。
        事  實
一、甲○○前因藥事法案件，經本院於民國八十三年六月十四日判處有期徒刑五月，
    而於同年十一月十八日確定，並於八十四年十一月二十九日執行完畢，又因煙毒
    等案件為本院於八十六年十月十七日通緝，通緝期間為避警追緝，於八十八年二
    月十二日在桃園縣中壢市○○街果菜市場垃圾堆內，發現丙○○遺失之駕駛執照
    一枚，竟意圖為自己不法之所有，將之侵占入己，並於上開果菜市場其住宿宿舍
    內，將丙○○之駕駛執照照片換貼為其所有之照片一張，加以變造，足以生損害
    於丙○○本人及監理機關證照管理之正確性。嗣發覺上開駕駛執照行將於八十八
    年十二月十七日期滿，竟另行起意，於八十八年二月間某日（十二日後）日間，
    意圖為自己不法之所有，利用同在前揭果菜市場工作之同事乙○○不在果菜市場
    宿舍時，竊取乙○○所有之駕駛執照一枚，又在其宿舍內換貼其所有之照片於其
    上，予以變造。嗣於八十八年三月十七日下午三時許，在桃園縣平鎮市○○路一
    巷七號為警查獲施用毒品（施用毒品部分另案審理），扣得前揭經變造之丙○○
    駕駛執照一枚，甲○○遂持上開變造之乙○○駕駛執照向警方行使，並於翌日（
    十八日）上午十一時許在台灣桃園地方法院檢察署持向檢察官行使，均冒稱為乙○○應訊，並偽造「乙○○」之簽名署押七枚，指印署押九枚於警訊筆錄（簽名
    署押一枚、指印署押三枚）、告知權利通知單（簽名及指印署押各一枚）、桃園
    縣警察局平鎮分局逕行逮捕通知（簽名及指印署押各一枚）、桃園縣警察局所屬
    單位通知被告親友單（簽名及指印署押各一枚）、搜索扣押證明筆錄（簽名署押
    一枚、指印署押二枚）、證物標籤（簽名及指印署押各一枚）、偵訊筆錄（簽名
    署押一枚）上，台灣桃園地方法院檢察署檢察官誤認其為乙○○本人，乃於訊問
    後即予飭回，致生損害於乙○○之名譽及檢警機關偵查刑事案件之正確性。嗣因
    乙○○本人經台灣桃園地方法院檢察署檢察官傳喚到庭而否認犯罪，經該署檢察
    官將指紋送鑑定而查獲。
二、案經桃園縣警察局平鎮分局報請台灣桃園地方法院檢察署檢察官暨該署檢察官自
    動檢舉偵查起訴。
        理  由
一、訊之被告甲○○坦承右揭犯行不諱，核與被害人丙○○、乙○○指述駕駛執照遺
    失情節及證人丁○○證述被告行使變造之乙○○駕駛執照冒名應訊之事實均相符
    合，且有經變造之丙○○駕駛執照一枚扣案，及被告冒乙○○之名應訊而偽簽署
    押之警訊筆錄、告知權利通知單、桃園縣警察局平鎮分局逕行逮捕通知、桃園縣
    警察局所屬單位通知被告親友單、搜索扣押證明筆錄、證物標籤、偵訊筆錄各一
    份在卷佐證；其上指紋經內政部警政署刑事警察局鑑定亦確認係被告所有，復有
    該局八十八年七月十四日（八八）刑紋字第六五○九三號函附卷為憑。事證明確
    ，犯行堪以認定。
二、核被告所為，係犯刑法第二百十二條變造特種文書罪、第三百三十七條侵占遺失
    物罪、第三百二十條第一項竊盜罪、第二百十六條、第二百十二條行使變造特種
    證書罪、第二百十七條第一項偽造署押罪。其變造特種證書之低度行為業為行使
    該變造證書之高度行為所吸收，不另論罪；數次行使變造之特種文書並偽造署押
    行為，時間各極為緊接，所侵害者均係同一種社會法益，意在冒乙○○之名應訊
    ，均應屬基於單一犯意之接續行為，各為單純一罪。所犯侵占遺失物罪、變造特
    種文書（侵占變造丙○○駕駛執照部分）罪有手段目的之關係，所犯竊盜罪、行
    使變造特種文書罪、偽造署押罪（竊取變造乙○○駕駛執照，並持以行使冒名應
    訊，偽造乙○○署押部分）間有方法結果之關係，均應依牽連犯之例各從一重分
    別論以變造特種文書罪、竊盜罪。所犯變造特種文書罪、竊盜罪間，犯意個別、
    手段互異，應分論併罰之。被告所犯行使變造特種證書罪、竊盜罪之犯行，雖未
    據公訴人指述，惟上開犯行與公訴人所起訴之偽造署押罪間有牽連犯裁判上一罪
    關係，業如前述，基於審判不可分原則，本院自得併與審理，附此敘明。又被告
    前因藥事法案件，經本院於八十三年六月十四日判處有期徒刑五月，而於同年十
    一月十八日確定，並於八十四年十一月二十九日執行完畢，有本院被告全國前案
    紀錄表在卷可稽，五年內再犯本件有期徒刑以上之罪，為累犯，依法加重其刑。
    爰審酌被告另案通緝當中，不僅未能惕勵自省，接受法律制裁，為避警追緝，又
    犯本案各罪，侵害法益眾多等一切情狀，分就所犯各罪，量處如主文所示之主刑
    ，並定其應執行刑。
三、被告變造扣案丙○○駕照所用之照片一張，為被告所有供犯罪之物，應依刑法第
    三十八條第一項第二款為沒收之諭知；其偽造「乙○○」之簽名署押七枚，指印
    署押九枚於警訊筆錄（簽名署押一枚、指印署押三枚）、告知權利通知單（簽名
    及指印署押各一枚）、桃園縣警察局平鎮分局逕行逮捕通知（簽名及指印署押各
    一枚）、桃園縣警察局所屬單位通知被告親友單（簽名及指印署押各一枚）、搜
    索扣押證明筆錄（簽名署押一枚、指印署押二枚）、證物標籤（簽名及指印署押
    各一枚）、偵訊筆錄（簽名署押一枚）上，則均應依刑法第二百十九條宣告沒收
    。至於丙○○之駕駛執照並非違禁物，又非被告所有供犯罪所用之物，尚難如公
    訴人所請宣告沒收；而被告變造乙○○駕照所用之照片一張，雖係被告所有供犯
    罪所用之物，惟未扣案，且據被告所稱業已棄置滅失，是亦不為沒收之宣告，併
    此指明。
四、據上論斷，應依刑事訴訟法第二百九十九條第一項前段，刑法第二百十六條、第
    二百十二條、第二百十七條第一項、第三百二十條第一項、第三百三十七條、第
    五十五條、第四十七條、第五十一條第五款、第三十八條第一項第二款、第二百
    十九條，罰金罰鍰提高標準條例第一條前段，判決如主文。
本案經檢察官呂曾達到庭執行職務。
中      華      民      國      八十九      年    一    月    十七    日
                                臺灣桃園地方法院刑事第四庭
                                      法  官  楊  得  君
右正本證明與原本無異。
如不服本判決，應於判決送達後十日內向本院提出上訴狀( 應附繕本 )，上訴於
臺灣高等法院。
                                      書記官  簡  慧  瑛
中       華      民      國      八十九      年    一   月    十八    日
附論罪科刑依據之法條：
刑法第二百十二條
偽造、變造護照、旅券、免許證、特許證及關於品行、能力、服務或其他相類之證書
、介紹書，足以生損害於公眾或他人者，處一年以下有期徒刑，拘役或三百元以下罰
金。
刑法第三百二十條
意圖為自己或第三人不法之所有，而竊取他人之動產者，為竊盜罪，處五年以下有期
徒刑、拘役或五百元以下罰金。
意圖為自己或第三人不法利益，而竊佔他人之不動產者，依前項之規定處斷。
前二項之未遂犯罰之。


司法院資訊處製作；財團法人民間司法改革基金會備份。
